臺灣高等法院臺南分院民事判決　　93年度上字第134號
上　訴　人　丙 ○ ○
　　　　　　丁○○即黃枝柳
上列一人之
訴訟代理人　郁 旭 華　律師
　　　　　　王 燕 玲　律師
被　上訴人　乙 ○ ○　住臺南市永康市○○○街62號
訴訟代理人　甲 ○ ○　住同上
上列當事人間請求遷讓房屋事件，上訴人對於中華民國93年5 月
31日臺灣臺南地方法院第一審判決（93年度訴字第429 號），提
起上訴，本院於94年8月16日言詞辯論終結，判決如下：
    主  文
上訴駁回。
第二審訴訟費用由上訴人負擔。
    事  實
甲、上訴人丁○○方面：
一、聲明：求為判決；（一）原判決關於上訴人丁○○敗訴部分
    廢棄。（二）上列廢棄部分，被上訴人在第一審之訴及假執
    行之聲請駁回。（三）訴訟費用由被上訴人負擔。
二、陳述：除與原判決記載事實相同者予以引用外，並補稱：
（一）本件被上訴人更行起訴，不符民事訴訟法第397條第1項之
      規定：
    1.按除別有規定外，確定之終局判決就經裁判之訴訟標的，
      有既判力，民事訴訟法第400條第1項定有明文。蓋訴訟標
      的之法律關係於確定之終局判決中經裁判後，該確定終局
      判決中有關訴訟標的之判斷，即成為規範當事人間法律關
      係之基準，嗣同一事項於訴訟中再起爭執時，當事人不得
      為與該確定判決意旨相反之主張，法院亦不得為與該確定
      判決意旨相反之判斷，此即民事訴訟制度為達終局地強制
      解決民事紛爭之目的，所賦予確定終局判決之效力，通稱
      為判決之實質上確定力或既判力。其積極作用在於避免先
      後矛盾，消極作用則在於禁止重行起訴。又起訴之訴訟標
      的為確定判決之效力所及者，其情形自屬無法補正，法院
      應逕以裁定駁回原告之訴，民事訴訟法第249條第1 項第7
      款亦有明文。且當事人對於曾經確定之訴訟標的更行起訴
      ，即係欠缺訴訟要件，應認其訴為不合法予以駁回，若第
      一審法院逕為本案判決，上訴法院自應依法糾正，亦有最
      高法院19年上字第263 號判例足稽。至前後兩訴是否同一
      事件，應依(1)前後兩訴之當事人是否相同，(2)前後兩訴之
      訴訟標的是否相同，(3)前後兩訴之聲明是否相同、相反或
      可以代用等三個因素決定之，復有最高法院73年臺抗字第
      518 號判決意旨足參。經查前訴即原審82年度重訴字第90
      號遷讓房屋事件，與後訴即本件兩相比較：(1)就當事人而
      言，前後兩訴均係以乙○○為原告，丁○○為被告之一，
      故就上訴人丁○○部分而言．前後兩訴之當事人相同。(2)
      就訴訟標的而言．前訴原告係本於買賣契約及所有物返還
      請求權之法律關係，起訴請求被告丁○○遷讓交還系爭房
      屋，另本於不當得利之法律關係，主張被告丁○○無權占
      用系爭房屋，請求被告丁○○按月給付相當於租金之利益
      。而後訴即本件原告乙○○於原審主張被告黃枝柳無權占
      有系爭房屋2至4樓，本於物上請求權之法律關而為請求，
      足見前後訴之訴訟標的固不完全相同，惟後訴即本件之訴
      訟標的業為前訴所涵蓋。(3)就聲明而言，原告乙○○於前
      訴之聲明係請求判決：「被告應將門牌號碼臺南市○○
      路○ 段279號本國式4層樓房乙棟遷讓，交還原告。被告
      應給付原告自民國（下同）82年6月7日起至交還前開房屋
      之日止，按月以新臺幣（下同）108,934 元計算之損害金
      。『後訴即本件之聲明則為』被告黃枝柳應將系爭房屋 2
      至4 樓遷讓交付原告。」準此就上訴人丁○○部分言，後
      訴之聲明範圍（系爭房屋2至4樓）顯為前訴之聲明範圍（
      系爭房屋全部及按月給付損害金）所涵蓋，本件與前訴乃
      「同一事件」，被上訴人乙○○更行起訴，顯有民事訴訟
      法第249條第1項第7 款「其訴訟標的為確定判決效力所及
      」之情形，且其情形又不能補正，法院應逕以裁定駁回之
      。
    2.確定判決之內容如尚未實現，而因言詞辯論終結後之情事
      變更，依其情形顯失公平者，當事人得更行起訴，請求變
      更原判決之給付或其他原有效果，但以不得依其他法定程
      序請求救濟者為限，民事訴訟法第397條第1項固有明文。
      惟查因情事變更而更行起訴，涉及確定判決之安定性，適
      用範圍不宜過於擴大，故如判決內容業已實現者，即不得
      再以情事變更為由更行起訴。此外如當事人得提起異議之
      訴或依其他法定程序請求救濟者，亦無許其更行起訴之必
      要。詳言之，民事訴訟法第397條第1項乃判決確定後仍得
      更行起訴之例外規定，其要件至少應包括確定判決內容
      尚未實現，因言詞辯論終結後發生情事變更，請求變
      更原判決之給付或其他原有效果，已不得依其他法定程
      序請求救濟。經查被上訴人乙○○在前訴請求上訴人丁○
      ○遷讓系爭房屋，係受敗訴判決而告確定（見鈞院86年度
      重上更(一)第3 號），易言之，上開確定判決之內容係駁回
      被上訴人乙○○對上訴人丁○○之請求，則被上訴人乙○
      ○對上訴人丁○○本無權利可依上開確定判決加以實現，
      自不生所謂「確定判決之內容尚未實現」之問題。又上訴
      人丁○○早自82年前迄今，其戶籍始終設於系爭房屋，有
      原審南簡字第220號卷宗第 26頁戶籍謄本可參，被上訴人
      乙○○亦自承：「系爭房屋原為被告黃枝柳（即丁○○）
      所有，82年出售予原告後迄不點交仍繼續占有使用。」（
      見原審南簡字卷宗第4頁）及「事實上……被告黃枝柳（
      即丁○○）……除遭通緝及犯罪入監服刑外，現系爭房屋
      全部概由黃枝柳（即丁○○）占有。」等語（見原審南簡
      字第220號卷宗第42頁）。準此上訴人丁○○既於前訴確
      定判決言詞辯論終結前迄今仍繼續占有系爭房屋，其情形
      自與「因言詞辯論終結後發生情事變更」不符。再者所謂
      「請求變更原判決之給付或其他原有效果」者，在解釋上
      當然指原判決主文係命被告應向原告為一定之給付等情，
      然因言詞辯論終結後之情事變更，方例外允許原告得更行
      起訴而請求變更原判決之給付而言。惟前訴被上訴人乙○
      ○對上訴人丁○○之請求遷讓系爭房屋，業經駁回確定，
      已如前述，則原確定判決即未命上訴人丁○○為任何給付
      ，本件被上訴人乙○○又如何能請求變更原判決之給付？
      況被上訴人乙○○於前訴在鈞院86年重上更(一)第3號判決
      ，駁回其對上訴人丁○○之請求時，斯時得上訴三審以茲
      救濟，惟被上訴人乙○○竟怠於行使權利捨棄上訴，始致
      該部分判決確定，核與上述「已不得依其他法定程序請求
      救濟」之要件顯然不符。據上可知本件被上訴人乙○○更
      行起訴，根本不符民事訴訟法第397條第1項之規定，詎原
      審未予詳查，遽為准許，顯有未洽。
二、82年4月29日之系爭房地買賣契約，應屬無效：
（一）按不動產所有人之登記，如有無效原因時，真正權利人得
      執此原因對抗登記名義人，得主張其權利，最高法院著有
      85年臺上字第2996號判決意旨足參。
（二）被上訴人乙○○主張其係本於系爭房地買賣契約而受讓系
      爭房地取得所有權云云，惟查系爭房地買賣契約應屬無效
      。
    1.上訴人丁○○於82年4 月29日或其他期日，根本未曾出面
      簽訂系爭房地買賣契約，詎被上訴人乙○○之夫葉天來，
      竟教唆林文英於原審82年度重訴字第71號確認買賣無效事
      件審判時，為虛偽陳述，林文英、葉天來二人分別觸犯偽
      證罪及教唆偽證罪，業經三審定讞，均處有期徒刑8 月，
      有原審83年度訴字第1658號、85年度訴字第265 號、鈞院
      89年度重上更(三)第560號、93年度重上更(二)字第208號，及
      最高法院90年臺上字第4387號、94年臺上字第44號刑事判
      決6 份在卷可參，足證上訴人丁○○根本未曾與被上訴人
      簽訂系爭房地買賣契約，事甚明確。
    2.又上訴人丁○○最初以其所有之不動產提供擔保向地下錢
      莊借款，地下錢莊為之辦理抵押權設定時，除要求在設定
      抵押權之相關文件上蓋章外，同時要求在空白買賣契約上
      蓋章，上訴人丁○○之真意為抵押借款，當不發生讓售系
      爭房地或「概括授權」與債權人訂立買賣契約之問題。且
      一般契約之成立，須二以上對立之意思表示相合致，如僅
      依一方意思作成二以上當事人名義之契約書者，不論係行
      為人自為或委託第三人為之，就未到場同意之他方當事人
      言，仍係冒名行為。按買賣契約，係以標的物與價金為要
      素，如果要素欠缺，契約不成立，本件非但上訴人丁○○
      之真意在於借款，並無出賣系爭不動產之意思，該空白買
      賣契約，係代書事務所印妥備用之例稿，上訴人丁○○雖
      在其上簽名，因其上並無系爭不動產土地地號面積，亦無
      建築物門牌號碼面積等，及買賣價金、付款方法等．徒具
      買賣契約之空名而已，顯然欠缺買賣契約之要素，與白紙
      無異。而葉天來於82年4 月29日竟囑意林文英利用該件空
      白買賣契約，以上訴人丁○○於同日加借之55萬元為定金
      ，抄寫地號及建物相關資料，買賣價金記載為2100萬元，
      付款方法以東拼西湊之方法虛列，買受人不必支付分文價
      金等情，有買賣契約為證。上情為最高法院88年臺上字第
      2213號刑事判決所肯認。
三、退而言之，縱認系爭房地買賣契約有效，上訴人丁○○亦非
    無權占有:
（一）按不動產買賣契約成立後，其收益權屬於何方，依民法第
      373 條之規定，應以標的物已否交付為斷。所有權雖已移
      轉，而標的物未交付者，買受人仍無收益權。所有權雖未
      移轉．而標的物已交付者，買受人亦有收益權。此有最高
      法院33年上字第604號判例足參。
（二）本件被上訴人自認：「系爭房屋為被告丁○○所有，82年
      出售予原告乙○○後迄不點交，仍繼續占有使用。」（見
      本件92年2 月10日起訴狀），並以上訴人丁○○、丙○○
      無權占有，因而依民法第767 條請求返還系爭房屋。惟查
      被上訴人於買受系爭房屋後，上訴人丁○○迄未交付系爭
      房屋，為被上訴人所自認，縱使被上訴人依民法第767 條
      規定，請求上訴人丁○○、丙○○返還系爭房屋，但在未
      交付前，上訴人丁○○既繼續占有系爭房屋，尚難謂為無
      權占有（見鈞院89年度上易字第928 號乙○○竊佔案件刑
      事判決第3頁）。
（三）上訴人丁○○迄今始終未交付系爭房屋或依強制執行完成
      點交，事實上系爭房屋自72年起自始均在上訴人丁○○持
      續管領中，法院迄今並未解除上訴人丁○○之管領，揆之
      最高法院33年上字第604號判例之意旨，上訴人丁○○在
      未交付前，就系爭房屋之用益，仍有占有之權限，葉天來
      明知系爭房屋自始均在上訴人丁○○持續管領中，上訴人
      丁○○雖因故離開或在監執行，然系爭房屋仍係其子女住
      用，尚難因此認上訴人丁○○已放棄占有之意思（見鈞院
      89年度上易字第142號許寶霖竊佔案件刑事判決）。是原
      審以被上訴人片面主張上訴人丁○○、丙○○於前訴言詞
      辯論終結後有新的占有事實，而准許被上訴人之請求，顯
      難謂適法。
四、按買賣契約，係以標的物與價金為要素，如果要素欠缺．契
    約不成立．民法規定甚明。被上訴人固於起訴狀主張「系爭
    房屋丁○○於82年出售予原告乙○○」云云，又謂「伊確有
    與丁○○間簽訂買賣契約」等情。惟查：
（一）被上訴人既有與上訴人丁○○間簽訂買賣契約，被上訴人
      自無不知上訴人丁○○當時係長髮披胸之理，此有鈞院89
      年度重上更(三)字第560 號林文英偽證案件刑事判決附卷足
      參，而被上訴人自承上訴人丁○○留短髮（見丙○○94年
      5月19日辯護意旨狀），足認被上訴人始終未見過上訴人
      丁○○，益證上訴人丁○○自始根本未曾與被上訴人簽訂
      買賣契約之事實。
（二）被上訴人既有與上訴人丁○○間簽訂買賣契約，惟檢察官
      問：「如何買賣？」答稱：「不清楚。」又自認係以2 千
      萬元向上訴人丙○○買受此不動產，足認被上訴人所主張
      「系爭房屋丁○○於82年出售予原告乙○○」之不實與矛
      盾，果若被上訴人主張屬實，伊豈會不清楚如何買賣，且
      既有與上訴人丁○○間簽訂買買契約，被上訴人豈會自認
      係以2 千萬元向上訴人丙○○買受此不動產，顯然被上訴
      人與上訴人丁○○，或上訴人丙○○間，買賣關係自始根
      本不存在。
（三）上訴人丁○○於原審82年度重訴字第90號事件，明確主張
      「根本無買賣，買賣契約書係乙○○偽造。」等情，足認
      上訴人丁○○並無出賣系爭不動產，益證上訴人丁○○根
      本未與被上訴人簽訂買賣契約之合意。
（四）被上訴人固請求傳喚林文英出庭作證證明：「被告乙○○
      與丁○○間雖原為借貸關係，其後因丁○○不能清償，遂
      由雙方合意以代物清償方式成立買賣關係．故被告間確實
      為買賣。」等情事，惟證人林文英供稱：「（你並不清楚
      他們之間的債務是不是？）我並不清楚他們之間的債務。
      」等情，足認被上訴人與上訴人丁○○間並無借貸關係．
      被上訴人主張雙方合意以代物清償方式成立買賣關係云云
      ，即屬不實，益證上訴人丁○○根本未曾與被上訴人簽訂
      買賣契約之合意。
（五）82年4 月29日，上訴人丁○○確未曾至青草代書事務所，
      簽訂房屋買賣契約，業據於歷次偵、審程序供述甚詳，足
      證被上訴人與上訴人丁○○間並無簽訂買賣契約之合意。
（六）依民法規定，買賣契約之成立，既以標的物及其價金之互
      相同意，為不可或缺之要件，惟綜上所陳之事實，被上訴
      人主張前後矛盾與不實，益證上訴人丁○○、丙○○與被
      上訴人間，並未有標的物及其價金之「互相同意」之合意
      ，益證82年4月29日買賣契約書自始、絕對不存在。
五、私文書之真正，如他造當事人有爭執者，則舉證人應負證其
    真正之責，此有最高法院47年臺上字第1784號判例足參。又
    按依證書確定事實，必須該證書之記載或由其記載當然推理
    之結果，與其所確定之事實客觀的能相符合，若缺此符合，
    其認定事實即屬違法，亦有最高法院30年上字第864 號判例
    足按。查被上訴人於另案所提出之82年4 月29日買賣契約書
    ，不但被上訴人丁○○指係被上訴人所偽造，該買賣契約書
    上之買賣價金記載為2100萬元，付款方法均屬虛列，為最高
    法院85年臺上字第2655號判決確定在案，是買賣契約之成立
    ，既以標的物及其價金之互相同意為不可或缺要件，被上訴
    人僅主張「系爭房屋丁○○於82年出售予原告乙○○」云云
    ，並提出建物所有權狀為證。但查私文書之真正，如他造當
    事人有爭執者，則舉證人應負證其真正之責。被上訴人於另
    案提出之82年4月28日同意書、82年4月29日買賣契約書乃私
    文書，而上訴人丁○○、丙○○已指該私文書為偽造，原審
    未就該私文書內容之記載或由其記載當然推理之結果，與其
    所確定之事實客觀是否能相符合，遽予命上訴人黃枝柳、丙
    ○○返還房屋之判決，於法尚難謂合。蓋:
（一）82年4月28日同意書部分：
    1.被上訴人之夫葉天來主張82年4 月30日借錢當時才寫該同
      意書，益證同意書之「82年4 月28日」的日期係屬偽造，
      從而上訴人丁○○於82年4 月30日借的55萬元，竟被移花
      接木地記載於82年4月29日買賣契約書上，更益證82年4月
      29 日買賣契約書上的付款方法均屬虛列。
    2.案外人王湘所主張的債權金額為750萬元，亦與82年4月
      28日同意書、及82年4 月29日買賣契約書上所載的金額不
      符，益證82年4月28日同意書的內容係虛構的，及82年4月
      29日買賣契約書上的付款方法均屬虛列。
    3.再按上訴人丁○○於訂立系爭買賣契約之前一日，即82年
      4 月28日曾書立同意書交付葉天來，其內容載明：「……
      因向王湘小姐抵押貸款700萬元及葉天來100萬元，今同
      意將房、地所有權轉移，全權由葉天來辦理過戶……特立
      此書為憑。」等語。並於附註欄記載：「本人於4 月29日
      向葉天來借款50萬元正（實為55萬元之筆誤），如兩個月
      內沒有償還，願放棄民權路房子，任憑葉天來處置。」等
      語，有上開同意書附卷可憑，可知82年4月28日上訴人丁
      ○○對葉天來之欠款僅800萬元（含王湘部分），至同
      年月29日其總債務亦不過855萬元，而4月29日訂立之買賣
      契約竟載明：「甲方（丁○○）至82年4月28日共計向乙
      方（乙○○）拿取5,398,000元，另（欠）第二順位抵押
      權王湘小姐700萬元，共計12,398,000元。」等語（見
      系爭買賣契約書第3條第1項），其金額暴增且相差數倍，
      參諸前揭葉天來所陳：「買賣契約書原來之金額及附註是
      空白」等語，及上訴人丁○○到庭證稱：「（提示同意書
      原本。是否妳本人在同意書上簽名捺指印的？）同意書上
      的指印是我捺的沒錯，但是印章不是我蓋的。」、「（同
      意書上PS這兩行字，是否妳寫的？提示同意書原本）是的
      ，是葉天來念給我寫的，寫完後再捺指印，但是印章不是
      我蓋的。」、「（你寫PS時，同意書上PS前面的內容是否
      已經寫好了？提示同意書原本）我寫PS那兩行字時，前面
      是空白的，還沒有寫內容，因為我要拿55萬元，所以只好
      照葉天來念的寫PS。」、「（同意書最後一行的日期『82
      年4月28日』這幾個字是否妳寫的？再提示同意書原本）
      不是。」等語；且由上開82年4月28日書立之同意書附註
      欄內，上訴人丁○○既已載明：「……如兩個月內沒有償
      還，願放棄民權路房子，任憑葉天來處置。」則焉有於同
      意書內再記載：「……今同意將房、地所有權轉移，全權
      由葉天來辦理過戶，雙方並同意過戶後，在半年內丁○○
      若能清償所有積欠利息、本金，債權人則同意讓其過戶給
      買受人……」等前後矛盾、歧異之內容之理。是故上訴人
      丁○○所稱其書寫附註欄時，前面同意書之內容是空白未
      有任何記載，應係屬實。至證人葉天來所謂同意書之內容
      ，均已寫好後才交給上訴人丁○○簽名、捺指印、蓋章云
      云，則非屬真實，不足採信。因而益證該買賣契約並非丁
      ○○與被上訴人雙方合意所簽立甚明，有鈞院92年度重上
      更(二)字第115號刑事判決足憑。
    4.案外人王湘述稱：「我不知道丁○○有無欠我錢。」云
      云以，及被上訴人供稱：「（有跟丁○○買賣房子？）有
      的，與王湘無關，我跟王湘借錢，買受人是我。」、
    「（跟王湘借多少錢？）還要再算。」等情，足認王湘
      與上訴人丁○○間並無有700萬元或750萬元的債權債務關
      係存在，益證82年4月28日同意書的內容屬虛構偽造。
（二）82年4月29日買賣契約書部分:
    1.買賣契約書上之買賣價金記載為2100萬元．付款方法均屬
      虛列，為最高法院85年臺上字第2655號判決確認在案，該
      判決既有既判力，益證82年4月29日買賣契約書所載之「
      價金」，顯非被上訴人與上訴人丁○○或丙○○之「互相
      同意」的合意，難吻合民法規定之買賣契約要素，契約當
      然不成立，從而被上訴人乙○○以無權占有為訴訟法律關
      係之依據，請求上訴人丁○○、丙○○遷讓房屋，於法自
      有不合。
    2.被上訴人既主張係以2 千萬元向上訴人丙○○買受此不動
      產，則自始、絕對無以被上訴人與上訴人丁○○名義簽訂
      的82年4月29日買賣契約書存在。
    3.被上訴人既主張買賣價金為2128萬元和2083萬元，亦不符
      82年4月29日買賣契約書之買賣價金，益證82年4月29日買
      賣契約書上的買賣價金係虛構杜撰的買賣價金。
    4.被上訴人既自認借給上訴人丁○○約有4 百多萬元，益證
      82年4月29日買賣契約書付款約定：「(1)甲方至82年4月28
      日共計向乙方拿取5,398,000 元（以甲方簽給乙方支票本
      票為憑）部分即為虛列、杜撰的付款約定。
    5.被上訴人在鈞院83年度重上字第10號遷讓房屋事件，提出
      「本票4張、支票6張」金額合計12,398,000元，以證明上
      訴人丁○○確積欠被上訴人上開款項，被鈞院認定「被上
      訴人主張對丁○○有12,398,000元之票據債權，亦屬不實
      。」又被上訴人既有「本票4張、支票6張」金額合計12,3
      98,000元的票據債權，惟在本事件中竟遽降縮成債權票據
      「6張」（見92年2月26日聲請兼呈報狀），又與被上訴人
      自認借給上訴人丁○○約有4 百多萬元金額不符，益證買
      賣契約書付款約定：「(1)甲方至82年4 月28日共計向乙方
      拿取5,398,000 元（以甲方簽給乙方支票本票為憑）」部
      分即為虛列、杜撰的付款約定以及虛構該票據債權。
    6.被上訴人既自認：「與王湘無關，我跟王湘借錢，跟
      王湘借多少錢? 還要再算。」等情，益證82年4 月29日
      買賣契約書付款約定：「(1)第二順位抵押權王湘小姐70
      0萬元」部分，即為虛列杜撰的付款約定。
    7.案外人王湘既主張金額為750萬元，亦與82年4月29日買
      賣契約書上所載的金額不符，益證82年4月29日買賣契約
      書上之付款方法均屬虛列。
    8.被上訴人以82年4月28日同意書、82年4月29日買賣契約書
      之印文，經送請鑑定結果認與上訴人丁○○之印章印文相
      同，而堅持係上訴人丁○○親自所蓋，惟葉天來所謂82年
      4 月28日同意書之內容，均已寫好後始交給上訴人丁○○
      簽名、捺指印、蓋章云云，則非屬真實，不足採信，為鈞
      院92年度重上更(二)字第115 號刑事判決所是認；又葉天來
      、林文英均供證「章是當場蓋的」，及被上訴人在林文英
      偽造文書案件結證明確，謂：「82年4 月28日我書寫同意
      書」、「82年4 月29日我有去簽買賣契約」因此當時既僅
      一女子與葉天來同往簽約，顯見係被上訴人，而非上訴人
      丁○○甚明，從而簽約到場者為被上訴人，上訴人丁○○
      既未到場，則「章是當場蓋的」，提出上訴人丁○○之長
      腳黃印章者，應係被上訴人夫妻。是被上訴人夫妻及林文
      英3 人一口咬定上訴人丁○○親自到場蓋章，益證葉天來
      、被上訴人及林文英3 人，明知其無權限蓋用該印章，竟
      蓋用該印章，即屬「盜用」行為，是82年4 月29日買賣契
      約書難謂真正。
    9.依民法規定，買賣契約之成立，既以標的物及其價金之互
      相同意為不可或缺要件，惟綜上所陳之事實，被上訴人與
      上訴人丁○○、丙○○間，並無有價金之「互相同意」之
      合意，且上訴人丁○○的長腳黃印章，既遭被上訴人等所
      盜用，益證買賣契約自始、絕對不存在，從而買賣契約既
      自始、絕對不存在，被上訴人以無權占有請求遷讓房屋，
      即難謂適法。
六、按「最高法院31年上字第2124號判例『刑法第210 條偽造…
    …私文書罪，以無制作權捏造他人名義制作該文書為要件，
    如行為人對此種文書本有制作權，縱令制作之內容虛偽，涉
    及他人權利，亦難論以該條之罪。」意旨，係指行為人所為
    單方行為作成不實之文書，或與相對人通謀作成書面契約而
    言。且一般契約之成立，須二以上對立之意思表示相合致，
    如僅依一方意思作成二以上當事人名義之契約書者，不論係
    行為人自為或委託第三人為之，就未到場同意之他方當事人
    言，仍係冒名行為，即無該判例之適用。」此有最高法院88
    年臺上字第2213號判決意旨足參。經查:
（一）「林文英偽造文書案件歷次法院既認定該買賣契約之出賣
      人丁○○並未到場，林文英僅係受買方（被上訴人）之委
      託，代為制作該件買賣契約，焉得謂有制作權？則原判決
      所為林文英有制作權之論斷，於法自屬違誤。」為最高法
      院88年臺上字第2213號判決所是認。
（二）被上訴人固於本件提出6張票據（見92年2月26日聲請兼呈
      報狀），以證明被上訴人與上訴人丁○○間有債權債務關
      係，惟被上訴人自承將該債權讓與案外人王湘之事實，
      並舉相同的「本票4張、支票6張」票據為據，有原審檢察
      署84年度偵字第11432 號不起訴處分書足憑，益證被上訴
      人與上訴人丁○○間無債權債務關係存在。又被上訴人舉
      林文英為利己之證人，惟林文英供稱：「（你並不清楚他
      們之間的債務是不是？）我並不清楚他們之間的債務。」
      等情，足認被上訴人與上訴人丁○○間，並無借貸關係，
      被上訴人並非債權人，事證確鑿。
七、被上訴人既無舉證證明「系爭房屋丁○○於82年出售予原告
    乙○○」之事實，又無法提出金錢往來證明，僅以提出建物
    所有權狀和房屋稅繳納書影本為證。惟建物所有權狀和房屋
    稅繳納書，僅能證明建物所有權歸屬及繳稅之事實，難為主
    張上訴人丁○○、丙○○有無權占有之法律依據。
八、被上訴人既自認「丁○○於前訴因訴訟中騙法官稱已遷離系
    爭房屋，致法官誤認訴訟標的不存在，判決原告敗訴，因未
    表示不服而告確定。」（見本件92年10月8日準備書狀(二)第2
    頁)。從而：
（一）被上訴人既有上開事實之自認，益證被上訴人於前訴82年
      9 月18日，已明知上訴人丁○○居住系爭房屋處，又明知
      上訴人丁○○前訴諉稱早已遷離系爭房屋，欺騙法官之情
      事，則上訴人丁○○自72年起自始均占有系爭房屋之事實
      屬實，被上訴人主張本件非同一事件且以情事變更為由，
      請求遷讓房屋，難謂真實。
（二）「事實系爭房屋自72年起自始均在丁○○持續管領中，法
      院迄今並未解除丁○○之管領，揆之最高法院33年上字第
      604 號判例意旨，丁○○在未交付之前，就系爭房屋之用
      益，仍有占有之權限，本件告訴人（葉天來）明知系爭房
      屋自始均在丁○○實際管領中，丁○○雖因故離開或在監
      執行，然系爭房屋仍係其子女住用，尚難因此認丁○○已
      『放棄』占有之意思。」有鈞院89年度上易字第1242號判
      決足憑，是被上訴人既自認「丁○○於前訴因訴訟中，騙
      法官稱早已遷離系爭房屋，致法官誤認訴訟標的不存在，
      判決原告敗訴，因未表示不服而告確定。」乙節，尚難因
      此認上訴人丁○○已「放棄」占有之意思，且否定系爭房
      屋自72年起自始均在上訴人丁○○持續管領中之事實。揆
      之最高法院33年度上字第604號判例意旨，上訴人丁○○
      在未交付之前，就系爭房屋之用益，仍有占有之權限。
（三）綜上所陳，按不動產買賣契約成立後，其收益權屬於何方
      ，依民法第373 條之規定，應以標的物已否交付為斷。所
      有權雖已移轉，而標的物未交付者，買受人仍無收益權。
      所有權雖未移轉，而標的物已交付者，買受人亦有收益權
      ，此有最高法院33年上字第604號判例足參。本件被上訴
      人自認：「系爭房屋為被告丁○○所有，82年出售予原告
      乙○○後『迄不點交』，仍繼續占有使用。」（見本件92
      年2月10日起訴狀），並以上訴人丁○○、丙○○無權占
      有，因而依民法第767條請求返還系爭房屋，難謂適法。
三、證據：除引用原審之立證方法外，並補提出最高法院88年臺
    上字第2213號刑事判決影本一份、原審87年度易緝字第51號
    丁○○違反醫師法等案件刑事判決、原審檢察署84年度偵字
    第11432號不起訴處分書、本院89年度上易字第1242 號刑事
    判決、原審檢察署83年度偵字第4689號林文英偽證案件83年
    8 月16日訊問筆錄、原審82年度重訴字第71號確認買賣無效
    案件82年9 月16日再開辯論狀、原審83年度訴字第1658號林
    文英偽證案件83年11月2日訊問筆錄、原審85年度執字第363
    2號聲請抵押權強制執行事件85年4月13日聲請執行狀、本院
    83年度重上字第4號確認買賣無效案件83年4月25日準備程序
    筆錄、原審檢察署84年度偵字第11432 號王湘偽造文書案
    87年9 月19日偵訊筆錄、原審82年重訴字第71號確認買賣無
    效案件82年8 月23日答辯狀、原審82年度重訴字第71號確認
    買賣無效事件82年9月8日訊問筆錄、本院85年度上訴字第29
    3號林文英偽造文書案件86年1月23日訊問筆錄各影本，暨司
    法院判解函釋等件為證。
乙、上訴人丙○○方面：
一、聲明：求為判決；（一）原判決關於上訴人丙○○敗訴部分
    廢棄。（二）上開廢棄部分，被上訴人在第一審之訴及假執
    行之聲請駁回。（三）訴訟費用由被上訴人負擔。
二、陳述：除與原判決記載事實相同者予以引用外，並補稱：
（一）按訴訟法上所謂一事不再理之原則，乃指同一事件已有確
      定之終局判決者而言。其所謂同一事件，必同一當事人就
      同一法律關係而為同一之請求，若此三者有一不同，即不
　　　得謂為同一事件，自不受確定判決之拘束，此有最高法院
  　　19年上字第278 號判例足參；又按前後兩訴是否同一事件
      ，應依(一)前後兩訴之當事人是否相同，(二)前後兩訴之訴訟
      標的是否相同，(三)前後兩訴之聲明，是否相同、相反或可
      以代用等三個因素決定之，此有最高法院73年臺抗字第51
      8 號判決足參。經查前訴即原審82年重訴字第90號遷讓房
      屋事件，後訴即本件，兩者比較：就當事人而言，前後兩
      訴均係以被上訴人為原告，上訴人丙○○為被告之一，故
      就上訴人丙○○部分而言，前後兩訴之當事人相同。就訴
      訟標的而言，前訴原告係本於「被告丙○○已承認該買賣
      契約，且其拒不遷讓房屋，係為無權占有，故原告爰依民
      法第767 條規定請求返還所有物」，而後訴即本件，被上
      訴人係主張上訴人丙○○無權占有系爭房屋1樓（見94年2
      月17日準備程序筆錄），故就訴訟標的而言，前後兩訴之
      訴訟標的相同。就聲明而言，被上訴人於前訴之聲明乃請
      求判決：「被告應將門牌號碼臺南市○○路○段279號本
      國式4 層樓房乙棟遷讓，交還原告。被告應給付原告自
      82年6月7日起至交還前開房屋之日止，按月以108,934 元
      計算之損害金。」準此就上訴人丙○○部分言，後訴之聲
      明範圍（系爭房屋1 樓）顯為前訴之聲明範圍所涵蓋，本
      件與前訴乃「同一事件」，被上訴人在就對其有利之「有
      新的占有事實」負舉證責任下，遽更行起訴，顯有民事訴
      訟法第249條第1項第7 款規定「其訴訟標的為確定判決效
      力所及」之情形，且其情形又不能補正，法院應逕以裁定
      駁回之。
（二）按一事不再理為訴訟法上之大原則，故凡就一事件，於同
      一當事人間已有確定判決者，不得依通常程序更行告爭，
      最高法院著有20年上字第563號判例足參。經查：
    1.被上訴人前對於上訴人丙○○請求返還系爭房屋地面層（
      即1 樓部份）之訴訟，業經原審於82年11月22日判決被上
      訴人之訴駁回確定，此有鈞院83年度重上字第10號遷讓房
      屋事件民事判決附卷足憑。
    2.被上訴人前訴對於上訴人丙○○請求返還系爭房屋之訴訟
      ，係以上訴人丙○○無權占有，本於所有物之返還請求權
      為訴訟標的。本件訴訟亦係以無權占有，本於所有物之返
      還請求權為訴訟標的，前後兩訴之訴訟標的既為同一，自
      在民事訴訟法第400條第1項規定之列。
（三）按不動產買賣契約成立後，其收益權屬於何方，依民法第
      373 條之規定，應以標的物已否交付為斷。所有權雖已移
      轉，而標的物未交付者，買受人仍無收益權。所有權雖未
      移轉，而標的物已交付者，買受人亦有收益權，此有最高
      法院33年上字第604號判例足資參照。
    1.本件被上訴人自認：「系爭房屋為被告丁○○所有，82年
      出售予原告乙○○後迄不點交，仍繼續占有使用。」（見
      本件92年2 月10日起訴狀），並以上訴人丁○○、丙○○
      無權占有，因而依民法第767 條請求返還系爭房屋。惟查
      被上訴人於買受系爭房屋後，上訴人丁○○既未交付為被
      上訴人所自認，縱被上訴人依民法第767 條規定向上訴人
      丁○○、丙○○請求返還系爭房屋，但在未交付前，繼續
      占有系爭房屋，尚難謂為無權占有。
　　2.系爭房屋迄今上訴人黃枝柳始終未依有效交付或依強制執
      行完成點交，事實系爭房屋自72年起自始均在上訴人丁○
      ○持續管領中，法院迄今並未解除上訴人丁○○之管領，
      揆之最高法院33年上字第604 號判例意旨，上訴人丁○○
      在未交付前，就系爭房屋之用益，仍有占有之權限，葉天
      來明知系爭房屋自始均在上訴人丁○○持續管領中，上訴
      人丁○○雖因故離開或在監執行，然系爭房屋仍係其子女
      住用，尚難因此認上訴人丁○○已放棄占有之意思，此有
      鈞院89年度上易字第142 號許寶霖竊佔案件刑事判決足稽
      。是原審以被上訴人之片面主張上訴人丁○○、丙○○於
      前訴言詞辯論終結後有新的占有事實，而准許被上訴人提
      起本件訴訟，顯難謂適法。
（四）民事訴訟如係由原告主張權利者，應先由原告負舉證之責
      ，若原告先不能舉證，以證實自己主張之事實為真實，則
      被告就其抗辯之事實，即令不能舉證，或其所舉證據尚有
      疵累，亦應駁回原告之請求，此有最高法院78年上字第16
      79號判例足參。本件被上訴人主張上訴人丁○○、丙○○
      於前訴言詞辯論後有新的占有事實，則被上訴人就「有新
      的占有事實」負舉證之責。查前訴係於88年1 月19日言詞
      辯論（鈞院87年度重上更(二)字第21號遷讓房屋事件），惟
      被上訴人於前訴言詞辯論前即明知占有事實，事證如下：
    1.被上訴人於82年9 月18日，即明知上訴人丁○○已居住在
      臺南市○○路○段279號系爭房屋處。
    2.被上訴人自認：「系爭房屋為被告丁○○所有，82年出售
      予原告乙○○後迄不點交，仍繼續占有使用。」（見本件
      92年2 月10日起訴狀），並謂「丁○○於前訴因訴訟中騙
      法官稱早已遷離系爭房屋，致法官誤認訴訟標的不存在，
      判決原告敗訴，因未表示不服而告確定。」（見本件92年
      10月8 日準備書狀(二)第2頁），益證被上訴人於前訴82年9
      月18日，即明知上訴人丁○○已居住系爭房屋處，並明知
      上訴人丁○○前訴諉稱早已遷離系爭房屋，欺騙法官之情
      事，與上訴人丁○○占有之事實有違。
    3.被上訴人之前訴訴訟代理人葉天來，明知系爭房屋自72年
      起自始均在上訴人丁○○持續管領中。
    4.被上訴人之前訴訴訟代理人葉天來，既於86年9 月15日向
      原審檢察署提起丙○○竊佔案件，益證被上訴人於前訴言
      詞辯論之前即明知占有事實。
    5.被上訴人既於87年9 月間，向原審檢察署提起丙○○等人
      竊佔案件，益證被上訴人於前訴言詞辯論之前，即明知上
      訴人丙○○占有之事實。
（五）按以無權占有為原因，請求返還所有物之訴，被告對原告
      就其物有所有權存在之事實無爭執，而僅以非無權占有為
      抗辯者，原告於被告無權占有之事實，無舉證責任，被告
      應就其取得占有，係有正當權源之事實證明之。如不能證
      明，則應認原告之請求為有理由，此有最高法院72年臺上
      字第1552號判決足參，依該判例意旨相反解釋，上訴人丁
      ○○、丙○○對被上訴人就系爭房屋有所有權存在之事實
      ，既有爭執，被上訴人就上訴人丁○○、丙○○無權占有
      之事實，應負舉證之責任。
    1.訴訟代理人為訴訟行為，係本於當事人之授權以自己之意
      思為之，並非本人之代言機關，故其行為有無錯誤，不依
      本人之意思決之，而依代理人之意思決之，其所為事實上
      之陳述，除經到場之當事人本人即時撤銷或更正外，其效
      果即及於當事人本人，不得以與當事人或本人之真意不符
      為理由，而否認其效力，最高法院著有49年臺上字第2362
      號判例足參；又民事訴訟法第72條之規定，係以事實之點
      ，本人較訴訟代理人深悉為其理由，故訴訟代理人事實上
      之陳述，僅到場之當事人本人，得即時撤銷或更正之，其
      他訴訟代理人，無代當事人本人撤銷或更正之權限。訴訟
      代理人數人所為事實上之陳述矛盾時，與本人自為前後矛
      盾之事實上陳述者無異。其陳述之可信與否，由法院依自
      由心證判斷之。亦有最高法院31年11月9日決議足按。經
      查：
      (1)被上訴人於82年8月9日，單獨親自具狀自認上訴人丁○
        ○向其要約，出賣乃夫所有之土地及其上建物，復於82
        年8月30日自認係以2千萬元向上訴人丙○○買受系爭不
        動產，揆諸上開判例及決議意旨，顯然事實之點，本人
        較訴訟代理人深悉為其理由，嗣被上訴人未曾到場即時
        撤銷或更正，其訴訟代理人無代當事人本人更正之權限
        （見92年10月8 日準備書狀）。被上訴人自認之事實為
        上訴人丙○○所否認，是被上訴人就與上訴人丙○○間
        之賣買關係應負舉證之責。
      (2)上訴人丁○○前訴於82年11月3 日，即已否認與被上訴
        人有買賣關係，是被上訴人就與上訴人丁○○間之買賣
        關係應負舉證之責。
      (3)上訴人丁○○供稱伊是長頭髮，另據上訴人丙○○提出
        上訴人丁○○於82年7月5 日（契約書簽訂日期為82年4
        月29日）所拍攝之照片顯示，上訴人丁○○係長髮披至
        胸前。固然人之胖瘦、高矮，看法因人而異，然「短髮
        」與「長髮披至胸前」，其客觀上差異甚大。被上訴人
        如確與上訴人丁○○有買賣關係，而於82年4 月29日立
        約時見過，自無不知上訴人丁○○當時係長髮。矧依人
        體頭髮生長速度，亦無僅2 個月即由短髮生長至長髮披
        胸之理。被上訴人自認上訴人丁○○留短頭髮，復於本
        件前訴具狀指陳上訴人丙○○以相機虛設拍攝日期，或
        令上訴人丁○○披戴假髮拍攝，以求利己證據亦有可能
        （見本件前訴84年8 月18日上訴理由狀）；惟上訴人丁
        ○○於偵查中當庭親自指陳，且短髮與「長髮披至胸前
        」差異甚大，應無誤認之理，足認被上訴人在出庭之前
        始終並未見過上訴人丁○○，益足證上訴人丁○○確未
        與被上訴人在林文英面前簽訂不動產買賣契約，此有鈞
        院89年度重上更(三)字第560 號林文英偽證案件刑事判決
        附卷足參。
  　　2.被上訴人前訴代理人葉天來教唆林文英偽證，業經最高
        法院94年臺上字第44號判處有期徒刑8 月確定在案，有
        該刑事判決附卷足稽。
　  　3.82年4 月29日，上訴人丁○○確未曾至青草代書事務所
        簽訂房屋買賣契約，業據上訴人丁○○於歷次偵查及審
        判中陳述甚詳，所供悉相符合。又被上訴人供稱：「82
        年4 月29日我有去簽買賣契約」有最高法院88年臺上字
        第2213號林文英偽造文書案件刑事判決足參，及林文英
        供陳「當時有一男一女進來」（見卷附最高法院92年臺
        上字第3051號葉天來偽證案件刑事判決）之事實下，被
        上訴人所提出之82年4 月29日買賣契約書，是否確為上
        訴人丁○○親自出面簽訂，自足以影響該案判決之結果
        ，則證人林文英於該民事事件審理中，以上開買賣契約
        見證人之資格，在原審民事庭審理時，具結後作證所為
        有關買賣雙方親自於其面前簽名蓋章之陳述，自足以影
        響該案判決之結果，核屬於案情有重要關係之事項，要
        無疑義，為鈞院93年度重上更(二)字第208 號葉天來偽證
        案件刑事判決所是認。
  　　4.證人林文英涉嫌偽證案件，業經最高法院90年臺上字第
        4387號判處有期徒刑8 月確定在案，有該刑事判決附卷
        足稽。
      5.被上訴人固請求傳喚林文英證明：「林文英為被上訴人
        乙○○不動產買賣合約書之見證人。」惟林文英證稱：
        「（提示對丁○○於83年偽證罪中陳述從未看過妳有何
        意見？）確實她未看過我」、「（4 月29日時黃女有在
        場簽名？）我沒看見，當時有一男一女進來，我不知何
        人叫丁○○。（丁○○有當場蓋指印？）沒看見。」（
        見最高法院92年臺上字第3051號葉天來偽證案件刑事判
        決），及葉天來確有偕同一女子到場當場蓋章，和被上
        訴人供稱：「82年4月29日我有去簽買賣契約。」（見
        最高法院88年臺上字第2213號林文英偽造文書案件刑事
        判決）之事實下，益證被上訴人冒充上訴人丁○○並盜
        用上訴人丁○○之印章（見最高法院93年臺上字第5309
        號林文英偽造文書案件刑事判決），事證確鑿。
      6.買賣契約書上之買賣價金記載為2100萬元，付款方法均
        屬虛列，為最高法院85年臺上字第2655號判決所是認，
        有鈞院92年度重上更(三)字第155 號林文英偽造文書案件
        刑事判決足參。
      7.契約內容確屬虛偽、或長腳黃印章被盜蓋，亦應由葉天
        來以間接正犯之身分負其刑責（見鈞院92年度重上更(三)
        字第155 號林文英偽造文書案件刑事判決）。因此被上
        訴人以無權占有為原因，請求返還所有物之訴，上訴人
        丙○○、丁○○既對被上訴人所有權存在之事實有爭執
      ，被上訴人應負舉證責任。
（六）不動產權利移轉證書及建築改良物登記謄本，僅能證明不
      動產所有權歸屬之事實。本件被上訴人徒以該2 文件，主
      張上訴人丙○○、丁○○無權占有系爭房屋，請求遷讓，
      難認有據。
三、證據：除引用原審之立證方法外，並補提出最高法院94年臺
    上字44號刑事判決、原審檢察署90年度偵字第9492號不起訴
    處分書、本院90年度抗字第930 號民事裁定、本院89年度上
    易字第1242號許寶霖竊佔案件刑事判決、原審檢察署82年度
    偵字第9018號丁○○、丙○○詐欺案件82年8月9日起訴狀、
    原審83年度自字第113號乙○○、葉天來誣告案件83年5月17
    日訊問筆錄為證。
丙、被上訴人方面：
一、聲明：求為判決；（一）上訴駁回。（二）第一、二審訴訟
    費用由上訴人負擔。
二、陳述：除與原判決記載事實相同者予以引用外，並補稱：
（一）上訴人丁○○、丙○○雖皆辯稱本件與前訴即原審82年度
      重訴字第90號遷讓房屋事件為同一事件，惟查：
    1.原審82年重訴字第90號請求遷讓房屋事件，被上訴人陳述
      (二)：上訴人丁○○既已出賣房屋，依兩造訂立之買賣契約
      ，即負有交付房屋之義務。上訴人丁○○辯稱前訴被上訴
      人有以所有物返還請求權之法律關係，請求遷讓交還系爭
      房屋等語，顯與上開事實不符，不足採信。前訴訴訟中，
      上訴人丁○○騙法官稱早已搬離系爭房屋，致法官誤認訴
      訟標的不存在，判決被上訴人敗訴，因未聲明不服而確定
      （見原審86年重上更(一)字第3 號及最高法院87年臺上字第
      1115號判決）。本件被上訴人本於民法第767 條之法律關
      係，主張上訴人丁○○無權占有系爭房屋2至4樓，請求上
      訴人丁○○遷讓系爭房屋，其訴訟標的顯未為前訴所涵蓋
      ，與前訴顯非同一事件。
    2.被上訴人於前訴以上訴人丙○○無權占有2至4樓為訴訟標
      的，經判決確定。本件則以上訴人丙○○無權占有房屋 1
      樓為訴訟標的，依民法第767 條法律關係起訴請求返還房
      屋1樓部分，前後兩訴之訴訟標的顯非相同。
    3.本件被上訴人係以上訴人丁○○、丙○○，又於前案言詞
      辯論後重新占有系爭房屋為由提起本訴，而前案判決駁回
      被上訴人對於上訴人2 人之請求部分，無非以上訴人丁○
      ○當時並未占有系爭房屋，上訴人丙○○未占有系爭房屋
      之1 樓為據。今被上訴人主張上訴人前言詞辯論後有新的
      占有事實，且原確定判決已認定上訴人等無占有之權源，
      情事業已變更，如不許被上訴人以此變更之情事更行起訴
      請求上訴人等遷讓，對被上訴人有顯失公平之情。而上訴
      人丁○○雖自82年迄今，其戶籍始終設於系爭房屋，惟前
      案言詞辯論終結前，騙法官稱早已遷離系爭房屋，致法官
      信其訴訟標的不存在，而為被上訴人敗訴確定。但原審92
      年8 月20日勘驗筆錄，上訴人丁○○自認系爭房屋2至4樓
      由其占有居住，上訴人丁○○有無占有系爭房屋，係以有
      無占有之事實為憑，與其設籍並不一定相涉。現在上訴人
      丁○○既自認2至4樓由其占有居住，被上訴人以民法第76
      7 條法律關係請求遷讓系爭房屋，於法並無不合。上訴人
      丙○○部分，因1 樓出租訴外人陳藝文，故確定判決命上
      訴人丙○○應將系爭房屋2至4樓遷讓交還被上訴人（見最
      高法院88年臺上字第1779號判決書），但確定判決後情勢
      變更，上訴人丙○○於原審審理時自認占有系爭房屋之 1
      樓（見原審92年3 月17日言詞辯論筆錄），原審至現場勘
      驗時亦稱：系爭房屋1 樓所置之紙箱、椅子及腳踏車等物
      品均為其所有等語（見原審92年8 月20日勘驗筆錄）。被
      上訴人主張上訴人丙○○占有系爭房屋1 樓等情，應堪認
      定，從而被上訴人提起本件訴訟，應屬合法。
（二）上訴人雖一再辯稱82年4 月29日，上訴人丁○○確未曾簽
      訂系爭房屋買賣契約，該買賣契約應屬無效。惟對調查局
      鑑定結果證明上訴人丁○○所簽同意書，與上開買賣契約
      上之上訴人丁○○指紋相同，及上訴人丁○○親持所有權
      狀、印鑑証明、身分證影本、印鑑等前去張荔荔代書辦理
      系爭房地買賣公契、公證等手續，均不予爭執，足見系爭
      房地所有權移轉登記過程無瑕可指。
（三）土地法第43條規定依本法所為之登記有絕對效力。本件系
      爭房地係登記為被上訴人所有，有卷附房地登記資料足憑
      。上訴人自82年6月7日被上訴人所有權移轉登記後，迄今
      10多年來，除拒搬遷外，夫妻辦理假離婚，詐取被上訴人
      財物，還一再興訟，告盡張荔荔代書、林文英見證人、房
      客陳藝文，及被上訴人夫妻刑事、民事部分，除提起確認
      買賣無效事件外，更對鈞院確定判決（87年重上更(二)字第
      21 號，含原審82年重訴字第90號、及最高法院88年臺上
      字第1379號）提起再審之訴，有附呈鈞院90年重再字第4
      號判決可稽。上訴人雖神通廣大，10多年來仍無法推翻上
      開所有權移轉登記之事實。
（四）被上訴人既係系爭房屋所有權人，與上訴人間並無借用或
      租賃之法律關係，上訴人於前案言詞辯論終結後發生新的
      占有事實。上訴人辯稱買賣契約無效，被上訴人就上訴人
      2 人無權占有之事實，應負舉證責任。查買賣契約有效與
      否？鈞院90年重再字第4號判決第9頁已詳予論述，茲不復
      贅。至上訴人無權占有被上訴人房屋乙節，有原審92年 8
      月20日勘驗筆錄，證明上訴人丁○○自認系爭房屋2至4樓
      由其占有居住。系爭房屋1 樓部份，原出租於訴外人陳藝
      文，收回後上訴人丙○○強行搬入占有使用，經提出竊占
      告訴，檢察官竟憑上訴人丙○○先後不一之陳述，推論上
      訴人丙○○占有房屋之始，並非意圖不法利益而無權占用
      ，從而不行使訴權，為此提起本訴而於原審審理時，上訴
      人丙○○自認占有1樓使用（見原審92年3月17日辯論筆錄
      ），又於法官勘驗時稱1 樓所置紙箱、椅子、腳踏車等物
      品均為其所有（見原審92年8月20日勘驗筆錄）。
（五）按當事人主張之事實，經他造於準備書狀內或言詞辯論時
      或在受命法官前自認者，毋庸舉證，法有明文。本件上訴
      人或在勘驗筆錄或在言詞辯論時，自認無權占有被上訴人
      之房屋，請以上訴人之自認為判決基礎駁回上訴。
三、證據：除引用原審之立證方法外，並補提出戶籍謄本、本院
    90年重再字第4號判決書各影本1份為證。
丁、本院依職權向原審函調82年度重訴字第90號乙○○與丁○○
    間遷讓房屋民事案卷，及向原審檢察署函調84年偵字第5371
    號林文英偽造文書刑事案卷。
    理  由
一、按當事人不得就已起訴之事件，於訴訟繫屬中更行起訴，民
    事訴訟法第253 條固定有明文，惟前後兩訴是否同一事件，
    應依前後兩訴之當事人是否相同，前後兩訴之訴訟標的是否
    相同，前後兩訴之聲明是否相同、相反或可以代用等三個因
    素決定之，最高法院著有73年臺抗字第518 號判決意旨足參
    。又確定訴訟判決之內容如尚未實現，而因言詞辯論終結後
    之情事變更，依其情形顯失公平者，當事人得更行起訴，請
    求變更原判決之給付或其他原有效果，但以不得依其他法定
    程序請求救濟者為限，民事訴訟法第397條第1項亦定有明文
    。卷查本件被上訴人前雖於82年間，基於買賣契約之法律關
    係對於上訴人丁○○，及基於所有物返還請求權之法律關係
    對於上訴人丙○○，合併起訴請求該2 上訴人遷讓交還系爭
    房屋全部，嗣經原審、本院及最高法院歷次審理結果，最終
    判決上訴人丙○○應遷讓交還系爭房屋之第2層至第4層予被
    上訴人，至被上訴人請求上訴人丙○○遷讓交還系爭房屋之
    第1 層，及被上訴人請求上訴人丁○○遷讓交還系爭房屋之
    全部，則均經判決駁回，各確定在案，而有原審82年度重訴
    字第90號、本院86年度重上更(一)字第3 號、87年度重上更(二)
    字第21號、最高法院88年臺上字第1379號民事判決，附卷足
    稽。惟本件被上訴人係以上訴人2 人，又於前案言詞辯論終
    結後，重新占有系爭房屋為由，而依所有物返還請求權之法
    律關係提起本訴，且本院審酌前案判決駁回被上訴人對於上
    訴人之請求部分，無非係以上訴人丁○○當時並未占有系爭
    房屋，上訴人丙○○亦未占有系爭房屋之第1 層為據。茲被
    上訴人既主張於前案言詞辯論終結後，上訴人丙○○有重新
    占有系爭房屋之第1 層，上訴人丁○○有重新占有系爭房屋
    第2層至第4層之事實，且該確定判決復已認定上訴人無占有
    之權源，如不許被上訴人以此變更之情事，更行起訴請求上
    訴人等遷讓交還，對於被上訴人有顯失公平之虞，揆諸前揭
    說明，因認被上訴人提起本件訴訟，尚屬合法，應予准許。
    至上訴人辯稱本件與前訴即原審82年度重訴字第90號遷讓房
    屋事件，係屬同一事件乙節，經查兩案之當事人雖屬相同。
    惟前訴被上訴人係基於買賣之法律關係，訴請上訴人丁○○
    遷讓交還系爭房屋全部，本件被上訴人則係基於物上請求權
    之法律關係，訴請上訴人丁○○遷讓交還系爭房屋第2 層至
    第4 層，其訴訟標的互不相同，與前訴顯非同一事件。另前
    訴確定判決係認上訴人丙○○無權占有系爭房屋第2層至第4
    層，應遷讓交還被上訴人，並以上訴人丙○○未占有系爭房
    屋第1 層，而駁回被上訴人此部分之訴；而本件被上訴人則
    係以上訴人丙○○於前案言詞辯論後，重新無權占有系爭房
    屋第1層為由，訴請上訴人丙○○應遷讓交還系爭房屋第1層
    ，則前後兩訴物上請求權之訴訟標的亦有不同，難認屬同一
    事件。上訴人認前後兩訴為同一事件，而有一事不再理之適
    用，被上訴人不得再提起本訴，尚非的論，合先敘明。
二、被上訴人起訴主張：系爭房屋原為上訴人丁○○所有，於82
    年間出售予被上訴人後，迄不履行交付義務，仍繼續占有使
    用。嗣於83年3 月間，上訴人丁○○與其配偶即上訴人丙○
    ○離婚，上訴人丙○○自系爭房屋第2至第4層遷離，而占有
    系爭房屋第1層部分，至第2層至第4 層仍為上訴人丁○○占
    有，現住人尚有原審同案被告許林涼、許富博、許富淳（業
    經原審認屬上訴人丁○○之占有輔助人，而判決駁回被上訴
    人請求該3 人遷讓交還系爭房屋之訴確定）。惟上訴人與被
    上訴人間並無借用或租賃之法律關係，上訴人占有系爭房屋
    自屬無權占有。為此依民法第767 條物上請求權之法律關係
    ，訴請上訴人丙○○應遷讓交還系爭房屋之第1 層予被上訴
    人，上訴人丁○○應遷讓交還系爭房屋之第2層至第4層予被
    上訴人等語。
三、上訴人則以：本件訴之當事人、訴訟標的、聲明，與前訴即
    原審82年度重訴字第90號確定判決之當事人、訴訟標的、聲
    明，或相同、或互為涵蓋，兩案乃屬同一事件，本件應為前
    案確定判決效力所及，而有一事不再理之適用。且被上訴人
    於原審82年度重訴字第90號遷讓房屋事件審理時，固提出82
    年4 月29日之系爭買賣契約書為證，惟上訴人丁○○與被上
    訴人間，並未簽訂系爭房屋買賣契約，該買賣契約書業經本
    院92年度重上更(二)字第115 號刑事判決，認係被上訴人與林
    文英、葉天來共同偽造，則上訴人既係本於所有權人之地位
    占有系爭房屋，即非無權占有，被上訴人之請求為無理由等
    語，資為抗辯。
四、經查上訴人原係夫妻，系爭房屋係上訴人於婚姻關係存續中
    之72年5 月24日，以買賣為原因登記上訴人丁○○為所有權
    人，嗣於82年6月7日，再以買賣為原因，移轉所有權登記予
    被上訴人等事實，既為兩造所不爭執，並有戶籍謄本、土地
    建物登記簿謄本等件附卷足稽，自堪信實。惟被上訴人另提
    出系爭房屋買賣契約書，據以主張上訴人丁○○於82年間，
    將系爭房屋出售予被上訴人後，迄不履行交付義務，且上訴
    人離婚後復重新無權占有系爭房屋等情，既為上訴人所堅詞
    否認，並以前揭情詞置辯，致兩造互有爭議。是本件所應審
    究者，除前揭有無一事不再理之適用外，厥為上訴人丁○○
    與被上訴人間，是否有就系爭房屋成立買賣關係？及上訴人
    是否有重新占有系爭房屋？如有重新占有系爭房屋是否有正
    當權源？暨是否負有遷讓交還系爭房屋之義務？各等情而已
    。茲更詳細說明如下：
（一）按訴訟標的之法律關係，於確定之終局判決中經裁判者，
      當事人之一造以該確定判決之結果為基礎，於新訴訟用作
      攻擊防禦方法時，他造應受其既判力之拘束，不得以該確
      定判決言詞辯論終結前，所提出或得提出而未提出之其他
      攻擊防禦方法，為與該確定判決意旨相反之主張，此就民
      事訴訟法第399條第1項規定之趣旨觀之甚明，最高法院著
      有42年臺上字第1306號判決意旨足參。卷查本件被上訴人
      前以上訴人丁○○將系爭房屋出售予被上訴人，並已辦妥
      所有權移轉登記，惟上訴人丁○○、丙○○仍占有系爭房
      屋拒不遷讓，遂基於買賣契約之法律關係對於上訴人丁○
      ○，及基於所有物返還請求權之法律關係對於上訴人丙○
      ○，合併起訴請求該2 上訴人遷讓交還系爭房屋全部，並
      按月給付相當於租金之不當得利乙案，當時本件上訴人丙
      ○○亦以被上訴人與上訴人丁○○間之不動產買賣合約書
      係屬偽造，其間並無買賣關係存在等詞置辯，然經原審、
      本院及最高法院歷次審理結果，為法院所不採，最終判決
      上訴人丙○○應遷讓交還系爭房屋之第2層至第4層予被上
      訴人，至被上訴人請求上訴人丙○○遷讓交還系爭房屋之
      第1 層，及被上訴人請求上訴人丁○○遷讓交還系爭房屋
      之全部，則均經判決駁回，各確定在案，既有原審82年度
      重訴字第90號、本院86年度重上更(一)字第3 號、87年度重
      上更(二)字第21號、最高法院88年臺上字第1379號民事判決
      ，附卷足稽。另本件上訴人丙○○又以與本件上訴人丁○
      ○感情不睦，致上訴人丁○○於82年5月3日，與本件被上
      訴人通謀虛偽意思表示，訂立系爭房屋買賣契約，並於同
      年6月7日將系爭房地所有權，移轉登記予本件被上訴人為
      由，請求確認本件被上訴人與上訴人丁○○間之買賣關係
      不存在，並請求本件被上訴人應賠償本件上訴人丙○○ 3
      千萬元乙案，經訴訟審理結果，最終亦為最高法院所不採
      ，而判決駁回上訴人丙○○之請求確定在案，亦有最高法
      院88年臺上字第1828號民事判決存卷為憑（見原審92年度
      南簡字第220 號卷第55頁）。則揆諸前揭最高法院所為既
      判力之判決意旨，上訴人自應受各該確定判決既判力之拘
      束，上訴人於本件再執前詞，抗辯上訴人丁○○與被上訴
      人間之買賣契約係屬偽造，其間之買賣關係不存在，已於
      法不合，而難採信。上訴人雖抗辯：其已經對前開最高法
      院88年臺上字第1379號民事判決、本院87年度重上更(二)字
      第21號民事判決，提起再審之訴，經本院以90年度重再字
      第4號裁定「於該院90年度重再字第5號確認買賣無效事件
      民事訴訟終結前，及該院91年度上訴字第1207號葉天來涉
      犯偽證刑事訴訟終結前，停止訴訟程序。」並請求本院於
      上開再審事件及刑事案件判決確定前，停止本件訴訟程序
      之審理。惟查本院業已於91年5 月28日，以90年度重再字
      第5 號民事判決本件上訴人丙○○所提再審之訴駁回，因
      本件上訴人丙○○未於該件判決送達後20日內提出上訴而
      告確定，為上訴人丙○○所自認，並有該案件歷審卷宗足
      稽，則上開90年度重再字第5 號民事判決已經確定。另本
      院91年度上訴字第1207號被告葉天來涉犯偽證案件，雖經
      本院於93年7月20日以93年度重上更(二)字第208號刑事判決
      ，駁回被告葉天來之上訴，並經最高法院於94年1月6日以
      94年臺上字第44號刑事判決，駁回被告葉天來之上訴，而
      判決被告葉天來偽證有罪確定在案（見本院卷第 101頁）
      。惟經原審調閱本院90年度重再字第5 號歷審民事卷宗，
      及本院向原審檢察署函調84年偵字第5371號被告林文英偽
      造文書案全卷觀之（見本院卷89、90頁），本件被上訴人
      與上訴人丁○○間，除有系爭房屋及土地之買賣合約書外
      ，不惟另有書立同意書為憑，且該同意書之最後附註復記
      載：「本人於4 月29日向葉天來借取新臺幣50萬元，如兩
      個月內沒有償還，願意放棄民權路房屋，任憑葉天來處置
      。」等語，附註之字句上並蓋有上訴人丁○○之指印、印
      章，同意書上立同意書人亦有上訴人丁○○之簽名及指印
      各情，既有該買賣合約之同意書存卷足憑（見本院卷第18
      9、190頁）；且該不動產買賣合約書上，有關上訴人丁○
      ○之指紋（在立合約書人甲方欄簽名黃枝柳（即丁○○）
      之柳字上面）為真正，亦經法務部調查局於86年4月23 日
      ，以陸(二)86028475號函覆本院可稽（見本院85年上更(一)
      字第323號林文英偽證案第183頁）；再參以證人即青草代
      書事務所之職員張荔荔，在偵查中亦證稱：「林文英拿雙
      方的私契來事務所說要辦理過戶，……翌日黃枝柳（即丁
      ○○）、及被告亦持有關資料過來辦理過戶、他們拿所有
      權狀、印鑑證明、身分證影本、印鑑章等來辦理，土地增
      值稅及契稅是伊去申請的，黃枝柳（即丁○○）的印章是
      她親自交給伊的。」等情（見偵查卷(一)第49頁）。益足證
      本件上訴人丁○○應有同意於無法清償借款時，出售系爭
      房地予被上訴人之意思，要無疑義。而被上訴人既持有上
      訴人丁○○名下之系爭房地同意書、及不動產買賣合約書
      ，其上之印文確為上訴人黃枝柳（即丁○○）之印鑑章印
      文，指紋亦為上訴人丁○○（即黃枝柳）所捺，所憑以辦
      理系爭不動產之文書均為真正，且上訴人丁○○復有出售
      之意思，及有買賣之合意，則上訴人丁○○在上開不動產
      買賣合約書之簽名、蓋章及捺指印，究竟在何時、何地所
      為等細節，已不影響該買賣契約之有效成立。故本件被上
      訴人於上開民事事件中，應無受敗訴判決之慮，又何須再
      事授意林文英為虛偽之陳述，此亦為本院92年度重上更(一)
      字第30 9號刑事判決所採之見解。況民事訴訟程序本得獨
      立認定事實，並不受刑事訴訟程序所認定事實之拘束，是
      縱案外人葉天來、林文英均因涉犯偽證罪，經法院判決有
      罪確定，亦不影響本件對於系爭買賣契約書係屬真正之認
      定。又本院90年度重再字第4 號再審之訴，亦經本院於94
      年7 月12日，判決駁回再審之訴在案，有該判決書附於本
      院卷可佐（見本院卷第159 頁）。從而上訴人辯稱系爭買
      賣契約書係屬偽造，其間應無買賣契約關係存在，亦非可
      取，無足採信。上訴人丙○○請求本案於各該案件判決確
      定前停止審理，亦無必要。
（二）次查被上訴人係以上訴人於前案言詞辯論後，重新占有系
      爭房屋為由提起本訴，而前案判決駁回被上訴人對於上訴
      人2 人之請求部分，無非係以上訴人丁○○當時並未占有
      系爭房屋，另上訴人丙○○未占有系爭房屋1 層為據，則
      上訴人是否有於前言詞辯論終結後，上訴人丁○○重新占
      有系爭房屋之第2層至第4層，上訴人丙○○重新占有系爭
      房屋之第1 層等事實，自應予以究明。卷查上訴人丁○○
      雖自82年迄今，其戶籍始終設於系爭房屋，惟按有無占有
      系爭房屋，係以有無占有之事實為憑，與設籍並無必然關
      係，且上訴人丁○○於前案言詞辯論終結前，因其向法院
      稱早已遷離系爭房屋，致法院為被上訴人敗訴之判決，既
      有該確定判決為證。而嗣經被上訴人以情事變更再行提起
      本訴，經原審於92年8 月20日勘驗現場，上訴人丁○○已
      自認系爭房屋2至4樓由其占有居住等語，既有該勘驗筆錄
      存卷足稽（見原審92年南簡字第220號卷第157頁），則上
      訴人丁○○顯係重新占有系爭房屋第2層至第4層無疑。另
      上訴人丙○○於前訴因將系爭房屋1 樓出租訴外人陳藝文
      ，故該確定判決命上訴人丙○○應將系爭房屋2至4樓遷讓
      交還被上訴人，嗣經被上訴人以情事變更再行提起本訴，
      已據上訴人丙○○在原審自認占有系爭房屋之1 樓在案（
      見同上卷第52頁），原審繼至現場勘驗時復自稱：系爭房
      屋1 樓所置之紙箱、椅子及腳踏車等物品，均為其所有等
      語在卷（見同上卷第157 頁），則上訴人丙○○有重新占
      有系爭房屋1 層之事實亦明。上訴人以前揭被上訴人未能
      立證等情詞，否認無分別重新占有系爭房屋之情事，核與
      事實不符，要難採信。
（三）末按不動產買賣契約成立後，其收益權之歸屬，依民法第
      373 條規定，應以標的物已否交付為斷，與是否已辦理所
      有權移轉登記無涉。出賣人固負有交付出賣之不動產與買
      受人之義務，但在未交付前，其繼續占有買賣標的，僅屬
      債務不履行，尚難指為無權占有，不因其所有權移轉登記
      已完成而有異，固經最高法院著有84年臺上字第3001號判
      決意旨在案。惟本件被上訴人前案請求上訴人丁○○遷讓
      交還房屋，既經本院於87年1 月26日以86年度重上更(一)字
      第3 號民事判決，認上訴人丁○○未占有系爭房屋，無從
      履行交付房屋予被上訴人，而駁回被上訴人之請求確定在
      案。據此該案確定判決雖認上訴人丁○○因未占有系爭房
      屋而無從交付，惟仍肯定上訴人丁○○有基於買賣契約交
      付房屋予被上訴人之義務，而上訴人丁○○斯時既脫離系
      爭房屋之占有，其占有即為中斷，與前揭最高法院判決意
      旨所稱「繼續」占有買賣標的之情形不同。則上訴人丁○
      ○既已將系爭房屋出賣予被上訴人，並辦理所有權移轉登
      記完畢，且於買賣契約成立後脫離系爭買賣標的物之占有
      ，其占有之權源因此而喪失，且上訴人丁○○與被上訴人
      間，又未成立任何租賃或使用借貸之法律關係，其占有系
      爭房屋之第2層至第4層，即難謂有何法律上之原因，自屬
      無權占有。另上訴人丙○○與上訴人丁○○原為夫妻關係
      ，惟已於83年1 月間經法院判決離婚確定在案，則上訴人
      丙○○占有使用系爭房屋之第1 層，與上訴人丁○○間即
      無所謂基於共同生活關係，應係本於自主而占有，且上訴
      人丙○○與被上訴人間，復未成立任何租賃或使用借貸之
      法律關係，其占有系爭房屋之第1 層，亦難謂有何法律上
      之原因，同屬無權占有。上訴人以前揭情詞，認非無權占
      有，委無足取。從而被上訴人以所有權人之身分，基於物
      上請求權之法律關係，主張上訴人2 人分別無權占有系爭
      房屋之各樓層，應遷讓交還系爭房屋，洵屬有據。
五、綜上所述，被上訴人基於物上請求權之法律關係，訴請無權
    占有之上訴人丙○○、丁○○，依序分別將所占有系爭房屋
    之第1層及第2層至第4 層，遷讓交還被上訴人，為有理由，
    應予准許。原審為被上訴人勝訴之判決，並依被上訴人聲請
    於酌定擔保金額後為假執行之宣告，經核認事用法並無不合
    。上訴人猶執前詞指摘原判決不當，求予廢棄改判，為無理
    由，應予駁回。
六、本件事證已臻明確，兩造其餘之主張陳述及攻擊防禦方法，
    核與判決之結果不生影響，爰另不逐一贅論，附此敘明。
七、據上論結，本件上訴為無理由，應依民事訴訟法第449條第1
    項、第78條、第85條第1項，判決如主文。
中　　華　　民　　國　　94　　年　　8　　月　　30 　　日
                  民事第一庭  審判長法　官  王惠一
　　　　　　　　　　　      　　　　法　官  蘇重信
　　　　　　　　　　　      　　　　法　官  林永茂
上為正本係照原本作成。
如對本判決上訴，須於判決送達後20日內向本院提出上訴狀，未
表明上訴理由者，應於上訴後20日內，向本院提出理由書（須附
繕本）。
中　　華　　民　　國　　94　　年　　8　　月　　30 　　日
                                    書記官　謝素嬿
                                                Ｊ
